---
title: "K-means avec Iris de Fisher"
output: html_notebook
author :  "Pauline Moncoiffé-Brisset"
student_number : 43006993
---
# Initialisation
## Bibliothèques "stats" pour K-means et dendextend pour le saut max
```{r}
library(stats)
library(dendextend)

# silhouette
library(cluster)
```
## Bibliothèque "datasets" et données Iris
```{r}
library(datasets)
data(iris)
```
# 1. Retirer la colonne classe des données
```{r}
iris_data <- iris[, -5]   # colonne 5 = "Species"
```
# 2. Calculer la matrice du carré de la distance euclidienne entre les individus.
```{r}
euclidean_distance_matrix <- dist(iris_data, "euclidean", FALSE, FALSE, p = 2)^2
```
# 3. Définir une fonction nommée « silPartition » 
## Elle calcule l’indice silhouette d’une partition donnée
```{r}
silPartition <- function(partition, distance_matrix){ 
  # Used doc : https://www.rdocumentation.org/packages/cluster/versions/2.1.4/topics/silhouette
  indice_silhouette <- silhouette(partition, dist(distance_matrix))
  return(indice_silhouette)
}
```
# 4. Partitionner l’ensemble des individus en 3 classes par le K-Means direct
```{r}
k <- 3
# Used doc : https://www.rdocumentation.org/packages/stats/versions/3.6.2/topics/kmeans
kmeans_result <- kmeans(iris_data, centers = k)
kmeans_result
cluster_assignments <- kmeans_result$cluster
```
# 5. Appliquer à la partition obtenue la fonction « silPartition »
```{r}
silhouette_index <- silPartition(cluster_assignments, euclidean_distance_matrix)
mean_sil_width <- mean(silhouette_index[, "sil_width"])
# Bériche trouve 0.5528
cat("Indice silhouette de la partition K-means :", silhouette_index, "\n")
```
# 6. Définir une fonction nommée « inertieIntraPartition » qui calcule l’inertie intra-classe d’une partition donnée
```{r}
inertieIntraPartition <- function(result) {
  # Used doc : https://stat.ethz.ch/R-manual/R-devel/library/stats/html/kmeans.html
  # Used doc : tot.withinss Total within-cluster sum of squares, i.e. sum(withinss)
  return(result$tot.withinss)
}
```
# 7. Appliquer à la partition la fonction « inertieIntraPartition ».
```{r}
inertie <- inertieIntraPartition(kmeans_result)
```
# 8. En utilisant la fonction « hclust », effectuer une classification ascendante hiérarchique de l’ensemble des individus par :
## (a) le lien simple ;
```{r}
cah_simple <- hclust(euclidean_distance_matrix, method = "single")
# Décommenter pour afficher le dendrogramme du lien simple
# plot(cah_simple, main = "Lien simple")
```
## (b) le lien moyen ;
```{r}
cah_average <- hclust(euclidean_distance_matrix, method = "average")
# Décommenter pour afficher le dendrogramme du lien moeyn
# plot(cah_average, main = "Lien moyen")
```
## (c) le lien complet ;
```{r}
cah_complete <- hclust(euclidean_distance_matrix, method = "complete")
# Décommenter pour afficher le dendrogramme du lien complet
# plot(cah_complete, main = "Lien complet")
```
# 9. Définir une fonction nommée « sautMax » qui calcule le niveau de coupure correspondant au saut maximum de l’indice de niveau d’une hiérarchie indicée obtenue par « hclust ».
```{r}
sautMax <- function(hclust_obj) {
  dend <- as.dendrogram(hclust_obj)
  heights <- get_branches_heights(dend)
  max_jump <- max(heights)
  return(max_jump)
}
```
# 10. Dans chacun des cas de la question (8), déterminer la partition correspondant au saut maximum de l’indice de niveau
# (a) Lien simple
```{r}
cut_height_simple <- sautMax(cah_simple)

# Used doc : https://www.rdocumentation.org/packages/stats/versions/3.6.2/topics/rect.hclust
# Décommenter pour afficher le dendrogramme coupé du lien simple
# plot(cah_simple, main = "Where we cut the simple link dendrogram")
# rect.hclust(cah_simple, h = cut_height_simple)

# Used doc : CUT https://stackoverflow.com/questions/41992119/cut-a-dendrogram
cut_simple_dend <- cut(as.dendrogram(cah_simple), h= cut_height_simple)$lower[[2]]

# Décommenter pour afficher le dendrogramme coupé du lien simple
# plot(cut_simple_dend, main="Simple link dendrogram cut")
```
# (b) Lien moyen
```{r}
cut_height_average <- sautMax(cah_average)
# Used doc : https://www.rdocumentation.org/packages/stats/versions/3.6.2/topics/rect.hclust
# Décommenter pour afficher le dendrogramme qui montrer la coupure du lien moyen
# plot(cah_average, main = "Where we cut the average link dendrogram")
# rect.hclust(cah_average, h = cut_height_average)

# CUT https://stackoverflow.com/questions/41992119/cut-a-dendrogram
cut_average_dend <- cut(as.dendrogram(cah_average), h= cut_height_average)$lower[[2]]
# Décommenter pour afficher le dendrogramme du lien moyen coupé
# plot(cut_average_dend, main="Average link dendrogram cut")
```
# (c) Lien complet
```{r}
cut_height_complete <- sautMax(cah_complete)
# plot(cah_complete, main = "Where we cut the complete link dendrogram")
# rect.hclust(cah_complete, h = cut_height_complete)
cut_complete_dend <- cut(as.dendrogram(cah_complete), h= cut_height_complete)$lower[[2]]
# Décommenter pour afficher le dendrogramme du lien complet coupé
# plot(cut_complete_dend, main="Complete link dendrogram cut")
```
# 11. Calculer l’indice silhouette de chacune des partitions obtenues à la question (10)
## compute_sil
### WSS
```{r}
mean_distance_within_cluster <- function(data, clusters, point_index) {
  # Current point
  point <- data[point_index, ]
  # Get point's cluster
  cluster_index <- clusters[point_index]
  # ALl point which have the same cluster
  cluster_points <- data[clusters == cluster_index, ]
  distances <- numeric(length(cluster_points))
  # Compute distances
  for (i in seq_along(cluster_points)) {
    distances[i] <- sqrt(sum((cluster_points[i,] - point)^2))
  }
  mean_distance <- mean(distances)
  return(mean_distance)
}

```
### BSS
```{r}
mean_distance_between_clusters <- function(data, clusters, point_index) {
  # Get point's cluster
  cluster_index <- clusters[point_index]
  # Cluster different from the point's cluster
  diff_clusters <- unique(clusters[clusters != cluster_index])
  # Initialize the sum of distances and the count of clusters
  distances <- numeric(length(data[clusters != diff_clusters, ]))
  sum_distances <- 0
  num_clusters <- length(diff_clusters)
  for (cluster in diff_clusters) {
    # Gets points for the current cluster
    cluster_points <- data[clusters == cluster, ]
    # Select the current point
    point <- data[point_index, ]
    # Compute distance
    for (i in seq_along(cluster_points)) {
      distances[i] <- sqrt(sum((cluster_points[i,] - point)^2))
    }
    cluster_mean_distance <- mean(distances)
    # Add to the sum of distances
    sum_distances <- sum_distances + cluster_mean_distance
  }
  mean_distance <- sum_distances / num_clusters
  return(mean_distance)
}
```
### Compute silhouette for a point
```{r}
silhouette_coefficient <- function(a, b) {
  a
  b
  if (a < b) {
    return(1 - (a / b))
  } else if (a > b) {
    return(b / a - 1)
  }
}
```
### Loop throught points
```{r}
get_silhouette_values <- function(data, partition) {
  n <- nrow(data)
  silhouette_values <- numeric(n)

  for (i in 1:n) {
    a <- mean_distance_within_cluster(data, partition, i)
    a
    b <- mean_distance_between_clusters(data, partition, i)
    silhouette_values[i] <- silhouette_coefficient(a, b)
  }
  return(silhouette_values)
}

# Compute silhouette for a partition
compute_sil <- function(data, partition) {
  silhouette_values <- get_silhouette_values(data, partition)
  partition_silhouette <- mean(silhouette_values)
  return(partition_silhouette)
}
```
## (a) Lien simple
```{r}
cah_simple$cluster <- cutree(cut_simple_dend, k = 3)
silhouette_index_simple <- compute_sil(iris_data, cah_simple$cluster)
cat("Silhouette Index for Single Linkage:", silhouette_index_simple, "\n")
```
## (b) Lien moyen
## (c) Lien complet
# 12. Calculer l’inertie intra-classe de chacune des partitions obtenues à la question (10)
## (a) Lien simple
## (b) Lien moyen
## (c) Lien complet