---
title: "Iris de Fisher"
output: html_notebook
---

# Bibliothèques "stats" pour K-means et dendextend pour le saut max
```{r}
library(stats)
library(dendextend)
```
# Bibliothèque "datasets" et données Iris
```{r}
library(datasets)
data(iris)
```
# 1. Retirer la colonne classe des données
```{r}
iris_data <- iris[, -5]  # colonne 5 = "Species"
```
# 2. Calculer la matrice du carré de la distance euclidienne entre les individus
```{r}
euclidean_distance_matrix <- dist(iris_data, "euclidean", FALSE, FALSE, p = 2)^2
```
# 3. Définir "silPartition" qui calcule l’indice silhouette d’une partition
# WSS
```{r}
mean_distance_within_cluster <- function(matrix, clusters, point_index) {
  cluster_index <- clusters[point_index]
  cluster_points <- matrix[clusters == cluster_index, ]
  point <- matrix[point_index, ]
  distances <- sqrt(rowSums((cluster_points - point)^2))
  return(mean(distances))
}
```
# BSS
```{r}
mean_distance_between_clusters <- function(matrix, clusters, point_index) {
  cluster_index <- clusters[point_index]
  unique_clusters <- unique(clusters)
  unique_clusters <- unique_clusters[unique_clusters != cluster_index]
  min_distance <- Inf

  for (cluster in unique_clusters) {
    cluster_points <- matrix[clusters == cluster, ]
    point <- matrix[point_index, ]
    distances <- sqrt(rowSums((cluster_points - point)^2))
    distance <- mean(distances)

    if (distance < min_distance) {
      min_distance <- distance
    }
  }

  return(min_distance)
}
```
# Calcul silhouette
```{r}
silhouette_coefficient <- function(a, b) {
  if (a < b) {
    return(1 - (a / b))
  } else if (a > b) {
    return((b - a) / b)
  }
}

get_silhouette_values <- function(matrix, partition) {
  n <- nrow(matrix)
  silhouette_values <- numeric(n)

  for (i in 1:n) {
    a <- mean_distance_within_cluster(matrix, partition, i)
    b <- mean_distance_between_clusters(matrix, partition, i)
    silhouette_values[i] <- silhouette_coefficient(a, b)
  }
  return(silhouette_values)
}
```
# silPartion
```{r}
silPartition <- function(matrix, partition) {
  silhouette_values <- get_silhouette_values(matrix, partition)
  partition_silhouette <- mean(silhouette_values, na.rm = TRUE)
  return(partition_silhouette)
}
```
# 4. Partitionner l’ensemble des individus en 3 classes par le K-Means direct
```{r}
k <- 3
kmeans_result <- kmeans(euclidean_distance_matrix, centers = k)
cluster_assignments <- kmeans_result$cluster
plot(cluster_assignments)
```
# 5. Appliquer à la partition obtenue la fonction « silPartition »
```{r}
silhouette_index <- silPartition(as.matrix(euclidean_distance_matrix), cluster_assignments)
plot(silhouette_index)
cat("Indice silhouette de la partition K-means :", silhouette_index, "\n")
```
#6. Définir une fonction nommée « inertieIntraPartition » qui calcule l’inertie intra-classe d’une partition donnée
```{r}
inertieIntraPartition <- function(euclidean_distance_matrix, partition) {
  n <- nrow(euclidean_distance_matrix)
  k <- max(partition)  # Nombre de clusters
  inertia <- 0

  for (cluster in 1:k) {
    cluster_indices <- which(partition == cluster)
    if (length(cluster_indices) > 0) {
      cat("cluster indices", cluster_indices, "\n")
      cluster_data <- euclidean_distance_matrix[cluster_indices, ]
      cluster_center <- colMeans(cluster_data)
      distances <- sqrt(rowSums((cluster_data - cluster_center)^2))
      inertia <- inertia + sum(distances^2)
    }
  }
  return(inertia)
}
```
# 7. Appliquer à la partition la fonction « inertieIntraPartition ».
```{r}
inertie <- inertieIntraPartition(as.matrix(euclidean_distance_matrix), cluster_assignments)
cat("Inertie intra-classe de la partition :", inertie, "\n")
```
# 8. En utilisant la fonction « hclust », effectuer une classification ascendante hiérarchique de l’ensemble des individus par :
# (a) le lien simple ;
```{r}
cah_simple <- hclust(euclidean_distance_matrix, method = "single")
# Afficher le dendrogramme du lien simple
plot(cah_simple, main = "Lien simple")
```
```{r}
cah_mean <- hclust(euclidean_distance_matrix, method = "average")
plot(cah_mean, main = "Lien moyen")
```
```{r}
cah_complete <- hclust(euclidean_distance_matrix, method = "complete")
plot(cah_complete, main = "Lien complet")
```
# 9. Définir une fonction nommée « sautMax » qui calcule le niveau de coupure correspondant au saut maximum de l’indice de niveau d’une hiérarchie indicée obtenue par « hclust ».
```{r}
sautMax <- function(hclust_obj) {
  dend <- as.dendrogram(hclust_obj)
  # heights <- attr(dend, "height")
  heights <- get_branches_heights(dend)
  max_jump <- max(heights)
  return(max_jump)
}
```
# 10. Dans chacun des cas de la question (8), déterminer la partition correspondant au saut maximum de l’indice de niveau
# (a) Lien simple
```{r}
cut_height_simple <- sautMax(cah_simple)
partition_simple <- cutree(cah_simple, h = cut_height_simple)
```
# (b) Lien moyen
```{r}
cut_height_mean <- sautMax(cah_mean)
partition_mean <- cutree(cah_mean, h = cut_height_mean)
cat("Partition saut max (Lien moyen) :", partition_mean, "\n")
plot(cah_mean, main = paste("Mean (Cut Height =", cut_height_mean, ")"))
```
# (c) Lien complet
```{r}
cut_height_complete <- sautMax(cah_complete)
partition_complete <- cutree(cah_complete, h = cut_height_complete)
```

